臺灣高雄地方法院民事判決　　　　　　　99年度訴字第1993號
原　　　告　馮天盛
訴訟代理人　陳里己律師
　　　　　　楊啟志律師
　　　　　　陳勁宇律師
被　　　告　簡文達
上列當事人間請求損害賠償事件，本院於民國100 年5 月10日言
詞辯論終結，判決如下：
    主  文
原告之訴及假執行之聲請均駁回。
訴訟費用由被告負擔。
    事實及理由
一、原告主張：被告於民國93年起在門牌號碼高雄市○○區○○
    街36號（以下簡稱被告住所）開設興麗達企業行，雖登記營
    業項目為食品什貨批發、飲料零售，惟實際從事鋸冰加工業
    ，而伊居住於高雄市○○區○○街29號2 樓之1 （以下簡稱
    原告住所），距離被告鋸冰處所即被告住所僅8 米巷道之隔
    ，被告每日於不特定時間鋸冰，產生大量尖銳、高頻足令一
    般人無法忍受之噪音，且於冰塊切割加工後，被告利用車牌
    號碼GMC-408 號、XQZ-690 號機車（下稱系爭機車）載運冰
    塊，系爭機車引擎過於老舊，亦於伊所居住之巷弄內產生噪
    音，經伊多次抗議，被告仍置之不理，並以極惡劣口氣回嗆
    「怕吵就搬家」等語，伊一再隱忍，並於94年6 月間，將伊
    兒子房間更換為氣密隔音窗及分離式冷氣，藉以降低被告鋸
    冰及系爭機車引擎發生之噪音，無奈噪音仍自四面八方而來
    。上開2 種噪音嚴重影響伊之日常生活作息及伊兒子讀書環
    境，除侵害伊之居住安寧權外，並導致伊自95年起陸續前往
    醫院就診，經診斷患有憂鬱及失眠等症狀，造成伊之健康權
    受損，被告所為顯然違反噪音管制法第1 條、第9 條及噪音
    管制標準第5 條關於第三類噪音管制區營業場所日間時段（
    上午7 時至晚上8 時）噪音管制標準值為全頻音量（即20HZ
    至20KHZ ）70分貝、低頻音量（即20HZ至200HZ ）40分貝等
    保護他人法律之規定。雖高雄市政府環境保護局（以下簡稱
    高雄市環保局）歷次至被告房屋實施檢測結果，被告鋸冰作
    業之低頻音量分別為29.7、30.1、31.6分貝，全頻音量分別
    為70、63.4、66、68.5分貝，均未逾第三類營業場所日間噪
    音之管制標準值，然全頻音量均在噪音管制標準值70分貝以
    下10分貝內（即60分貝），已足以對聽覺較靈敏之人產生生
    活上之干擾無疑。為此，伊自得依民法第184 條第1 項前段
    、第2 項、第193 條第1 項、第195 條第1 項規定，提起本
    件訴訟，請求被告賠償伊裝設氣密窗、分離式冷氣而支出之
    費用新台幣（下同）67,000元及精神慰撫金1,000,000 元等
    語。並聲明：(一)、被告應給付原告1,067,000 元，及自起訴
    狀繕本送達翌日起至清償日止，按週年利率5%計算之利息；
    (二)、願供擔保，請准宣告假執行。
二、被告則以：伊在自己住所從事鋸冰作業均在白天，且非持續
    作業，午休時間不鋸冰，作業時會放下鐵捲門並關閉門窗，
    且經高雄市政府環境保護局稽查之結果，伊鋸冰所發生之聲
    音並未超過法令標準，且原告住所距伊鋸冰處所相隔一條街
    達10餘米，聲音應會再遞減15分貝以上，又系爭車輛固為伊
    使用來載運冰塊，但經高雄市環保局至現場稽查後，並未認
    定系爭機車有違反噪音管制相關規定，是伊應未對原告構成
    侵權行為，原告原從事警員工作，長期壓力加上自然衰老，
    原告之憂鬱及失眠病症應係自身健康情形所致，並無證據可
    認原告上開病症與伊有關等語，資為抗辯。並聲明：(一)、原
    告之訴駁回；(二)、如受不利判決，願供擔保，請准宣告免為
    假執行。
三、本件兩造不爭執事項及爭點：
(一)、不爭執事項：
 1、被告自93年起在其住所即門牌號碼高雄市○○區○○街36號
    房屋開設興麗達企業行，登記營業項目為食品什貨批發、飲
    料零售，實際有從事鋸冰加工業。
 2、原告居住於高雄市○○區○○街29號2 樓之1。
 3、系爭機車為被告使用，供被告自其住所載運冰品之用。
(二)、爭點：
 1、被告鋸冰作業及使用系爭機車發出聲響之行為，是否造成原
    告憂鬱、失眠？
 2、原告得否請求被告賠償精神慰撫金1,000,000 元及更換氣密
    隔音窗及分離式冷氣金額67,000元？
四、茲就上開爭點，析述本院得心證之理由如下：
(一)、被告鋸冰及使用系爭機車發出聲響之行為，是否造成原告憂
    鬱、失眠？
 1、原告主張因受被告鋸冰作業及使用系爭機車所產生音量之影
    響，自95年起開始就醫並經診斷患有憂鬱及失眠等症狀，被
    告不法侵害其健康權，並違反噪音管制法第1 條、第9 條及
    噪音管制標準第5 條等保護他人之法律。被告固不否認原告
    有憂鬱、失眠，惟辯稱此情與其無關，且其無違反噪音管制
    法等相關法令，應係原告擔任警察工作長期壓力及年紀漸衰
    才導致上開病症等語置辯。按當事人主張有利於己之事實者
    ，就其事實有舉證之責任，民事訴訟法第277 條前段定有明
    文。又民事訴訟如係由原告主張權利者，應先由原告負舉證
    之責，若原告先不能舉證，以證實自己主張之事實為真實，
    則被告就其抗辯事實即令不能舉證，或其所舉證據尚有疵累
    ，亦應駁回原告之請求（最高法院對17年上字第917 號判例
    意旨參照）。被告既否認原告所患憂鬱、失眠病症係因其鋸
    冰作業及使用系爭機車產生音量所引起，自應由原告就此部
    分主張，負舉證之責。
 2、按「為維護國民健康及環境安寧，提高國民生活品質，特制
    定本法。」、「本法所稱噪音，指超過管制標準之聲音。」
    、「條噪音管制區內之下列場所、工程及設施，所發出之聲
    音不得超出噪音管制標準：一、工廠（場）。二、娛樂場所
    。三、營業場所。四、營建工程。五、擴音設施。六、其他
    經主管機關公告之場所、工程及設施。前項各款噪音管制之
    音量及測定之標準，由中央主管機關定之。」，噪音管制法
    第1 條、第3 條、第9 條分別定有明文。查被告房屋所處位
    置經高雄市政府劃定為第三類噪音管制區，被告開設「興麗
    達企業行」從事鋸冰作業而屬營業場所，有高雄市環保局99
    年9 月21日高市環局六字第0990054868號函在卷可參（見本
    院卷第21頁），可堪認定。另被告抗辯於其房屋進行鋸冰作
    業僅在日間乙節，經高雄市環保局實地稽查檢測被告鋸冰作
    業音量時，查悉被告作業時間為上午8 時至晚上7 時30分止
    ，未逾第三類噪音管制區所定日間區域時間上午7 時至晚上
    8 時，核與被告所辯相符，此有高雄市環保局稽查處分管制
    系統表在卷可參（見高雄地方法院檢察署99年度他字第3883
    號卷第28 頁 、本院卷第？頁），此情復為原告所是認（見
    本院卷第67頁），自堪信為真。
 3、次按，行政院環境保護署依噪音管制法第9 條授權規定而制
    定頒布「噪音管制標準」，作為噪音管制法所應取締之噪音
    範圍準據，該標準第5 條關於第三類噪音管制區營業場所日
    間時段（即上午7 時至晚上8 時）噪音管制標準值為全頻音
    量（即20HZ至20KHZ ）70分貝、低頻音量（即20HZ至200HZ
    ）40分貝（見本院卷第104 頁）。而查高雄市環保局多次至
    被告房屋周界外（1 公尺）檢測被告鋸冰作業產生之音量，
    95年6 月1 日上午9 時15分測得全頻音量為70分貝、97年2
    月14日下午5 時5 分測得全頻音量為63.4分貝、同年4 月1
    日上午9 時46分測得全頻音量為66 分 貝、97年4 月24日下
    午3 時33分測得低頻音量29.7分貝、30.1分貝、31.6分貝，
    99年4 月19日上午8 時50分、5 月20日上午8 時45分、8 月
    17日下午4 時測得全頻音量均為68.5分貝，上開檢測結果均
    未逾被告房屋所處第三類噪音管制區○○○段營業場所之噪
    音管制標準全頻音量70 分 貝、低頻音量40分貝等情，有高
    雄市環保局99年8 月23 日 高市環保局六字第0990048128號
    函、環保稽查處分管制系統表、99年9 月21日高市環局6 字
    第0990 054868 號函、高雄市政府線上即時服務系統、環保
    報案中心陳情案件處理電腦管制單在卷可稽（附於高雄地方
    法院檢察署99年度他字第3883號卷第9 頁至第10頁、第26頁
    至第34頁）。據上檢測結果，被告於其房屋鋸冰時所產生之
    音量並未逾越噪音管制標準第5 條規定，顯非屬噪音管制法
    所認應予取締之噪音，此觀噪音管制法第3 條規定可明。據
    上檢測結果，被告於其房屋鋸冰時所產生之音量並未逾越噪
    音管制標準第5 條規定，顯非屬噪音管制法所認應予取締之
    噪音，此觀噪音管制法第3 條規定可明，準此，原告主張被
    告違反噪音管制法第1 條、第9 條及噪音管制標準第5 條規
    定，顯屬無據，已難憑採。
 4、再按，「機動車輛、民用航空器所發出之聲音，不得超過機
    動車輛、民用航空器噪音管制標準；其標準，由中央主管機
    關會同交通部定之。」，噪音管制法第11條定有明文。行政
    院環境保護署環署依據上開授權規定會同交通部制定頒布「
    機動車輛管制標準」，就汽車、機車之新車型審檢、新車檢
    驗、使用中車輛檢驗自80年1 月1 日起迄今區分4 期制定各
    期車輛之管制音量標準（見本院卷第？頁至第？頁）。查原
    告曾向高雄市環保局檢舉系爭車輛噪音擾人，惟高雄市環保
    局派員至現場稽查結果，認系爭車輛均屬於「機動車輛噪音
    管制標準」施行前（即80年1 月1 日前）生產之車輛，因當
    時車型審驗資料建置未能完畢，致使執行使用中機動車輛噪
    音檢測時無相關資料供查詢及核對，因此無法進行噪音檢測
    乙情，有該局99年10月18日高市環局一字第0990061643號函
    附卷可參（見本院卷第28頁），則系爭機車使用中之引擎音
    量實際上並無基本資料可供查核取締，無從判斷系爭車輛使
    用中之引擎音量是否屬噪音管制法所稱之噪音，自難認系爭
    車輛產生音量有違反噪音管制法之規定，則原告請求本院至
    現場測檢系爭機車使用中之引擎音量，顯無必要（並無實益
    ）。
 5、噪音管制法既為維護國民健康及環境安寧目的而立法，主管
    機關依該法授權所定噪音管制標準自係以可能對國人健康及
    環境安寧產生相當干擾之音量予以訂定，則在管制標準值以
    下之音量是否會對人體健康產生影響，即屬有疑，自應就具
    體個案予以認定。而被告鋸冰作業所產生音量並未逾噪音管
    制標準，且被告使用系爭機車之引擎音量亦無法認定有違反
    噪音管制法之情，均如前述，基此而論，該等聲響是否已對
    原告健康造成影響，且致原告患有憂鬱及失眠病症，自應由
    原告另行舉證。
 6、原告雖援引依台灣高等法院93年度上易字第80號判決意旨：
    「噪音管制法乃為維護國民健康及環境安寧，提高國民生活
    品質而制定，其管制標準則由中央主管機關訂定並公告之，
    為噪音管制法第1 條及第7 條第2 項所明定。其為達行政上
    有效管理、取締之結果，自係取統計學上之平均值（或更寬
    鬆）為標準，然不等同於一般人或聽覺較靈敏之人社會生活
    上所可容忍之標準。且依中華民國音響學會『研擬低頻噪音
    管制規範及航空噪音監測紀錄提報規定』指出：文獻指出，
    對於聽覺比較靈敏的人（測試結果統計占前10% ），其最小
    聽力閥約較50% 的人（類似平均值之取樣比例）要低將近10
    分貝，以20Hz的聲音為例，當音量達75分貝時，對聽覺靈敏
    排在前50% 的人來，剛好開始聽到該20Hz聲音（響度0phone
    ），但對聽覺比較靈敏的人（測試結果排前10% ）來說，75
    分貝音量不僅僅是聽到，而且響度已經接近30phone 。…當
    低頻噪音對於一般聽力的人尚未達到困擾的情形時，對聽力
    較靈敏的人，可能已經產生生活上的干擾。故而，足認在噪
    音管制標準值以下10分貝之噪音已足以對聽覺較靈敏之人產
    生生活上的干擾。又依據高雄醫學院郭宏亮教授提供之「睡
    眠與噪音」之關聯顯示，在噪音值達60分貝時，71% 的人在
    一度睡眠時會受干擾，達64分貝時，二度睡眠會受干擾，即
    無法進入更深層之睡眠，達到休息的效果，在低頻噪音對生
    理之影響，則顯示可造成頭痛、焦慮、失眠等症狀」，據此
    主張依歷次檢測結果，被告鋸冰作業之全頻音量均在噪音管
    制標準值70分貝以下10分貝內（即60分貝），已足以對聽覺
    較靈敏之人產生生活上之干擾無疑。然而，上開台灣高等法
    院高雄分院判決所提及之「研擬低頻噪音管制規範及航空噪
    音監測紀錄提報規定」、「睡眠與噪音之關聯」資料（見本
    院卷第94頁），原告並未於本案提出全文資料供本院審認，
    被告亦無從得知上開資料之全部內容據以答辯，本難採為本
    件認定事實及判斷之證據資料；況且，上開判決所引用之「
    研擬低頻噪音管制規範及航空噪音監測紀錄提報規定」僅謂
    有10% 之聽覺較靈敏人會在低於噪音管制標準值10分貝以下
    之音量受到干擾，原告是否屬此種情形，此一前提事實尚須
    由原告舉證說明，另上開判決引用「睡眠與噪音之關聯」資
    料，係指睡眠中之人因當時外在噪音影響睡眠品質之問題，
    與本件被告均係在日間鋸冰或使用系爭機車產生音量是否影
    響原告於夜間之睡眠情形顯然不同，亦無比附援引之基礎。
 7、原告另提出阮綜合醫療社團法人阮綜合醫院診斷證明書（見
    本院卷第10頁），欲證明其所患憂鬱及失眠病症與被告鋸冰
    作業及使用系爭機車產生聲響有關。觀諸該診斷證明書之病
    名欄固載明原告患有「高血壓、慢性失眠」，然其醫師囑言
    欄明確記載原告係「因長期心情低落憂鬱而導致失眠」，顯
    見該院醫師診斷原告所患失眠病症係因原告長期心情低落憂
    鬱所致，與噪音並無關聯，而原告憂鬱病症與噪音有無關聯
    ，由上開診斷證明書內容並無法佐證，況依原告主張援用之
    前揭台灣高等法院高雄分院判決所提及文獻資料，亦未表示
    噪音與憂鬱有關。除上揭診斷證明書以外，被告並未提出其
    他事證供本院參考。是據上事證綜合判斷，原告主張受被告
    鋸冰作業及使用系爭機車產生音量之長期影響而患有憂鬱及
    失眠病症，並未舉證以實其說，難信為真。
(二)、原告得否請求被告賠償精神慰撫金1,000,000 元及更換氣密
    隔音窗及分離式冷氣金額67,000元？
    原告既無法證明被告鋸冰作業及使用系爭機車所生音量導致
    其患有憂鬱及失眠病症，已如前述，自無從認定被告有侵害
    原告健康權之事實，則原告請求被告賠償精神慰撫金1,000,
    000 元及更換氣密隔音窗及分離式冷氣金額67,000元，洵屬
    無據。
五、綜上所述，原告依據民法第184 條第1 項前段、第2 項、第
    193 條第1 項、第195 條第1 項等侵權行為規定，請求被告
    給付1,067,000 元，及自起訴狀繕本送達翌日起至清償日止
    ，按週年利率5%計算之利息，為無理由，應予駁回。又原告
    之訴既經駁回，其假執行之聲請失所附麗，應併予駁回。
六、本件為判決基礎之事實及法律關係已臻明確，兩造其餘攻擊
    防禦方法、所提證據及調查證據之聲請，經審酌與本院前揭
    判斷不生影響，爰不一一論述，併此敘明。
七、據上論結，本件原告之訴為無理由，依民事訴訟法第78條，
    判決如主文。
中    華    民    國   100    年    5     月    31    日
                  民事第六庭  法  官  林書慧
以上正本係照原本作成。
如對本判決上訴，須於判決送達後20日內向本院提出上訴狀。如
委任律師提起上訴者，應一併繳納上訴審裁判費。
中    華    民    國   100    年    5     月    31    日
                              書記官  史華齡